臺灣新竹地方法院民事判決
111年度婚字第141號
原      告  甲○○  

被      告  乙○○  


上列當事人間請求離婚事件，本院於民國111年10月12日言詞辯
論終結，判決如下：
    主  文
一、准原告與被告離婚。
二、訴訟費用由被告負擔。
    事實及理由
壹、程序方面：被告經合法通知未於言詞辯論期日到場，核無家
    事事件法第51條準用民事訴訟法第386條各款所列情形，爰
    依原告之聲請，由其一造辯論而為判決。
貳、實體方面
一、原告起訴主張略以：兩造於民國66年6月25日結婚，婚後育
    有子女2人（67年次、73年次）均已成年。惟被告自88年6月
    起就行蹤不明、音訊全無，完全沒有負擔家中開銷及子女教
    育費用，一切均由原告自行承擔。原告於89年嘗試於埔頂派
    出所對被告報失蹤人口。被告之大女兒結婚、岳母過世，及
    其哥哥及姊姊過世，被告都沒有出席，未盡父親及女婿之責
    任。如今二女兒已成年，原告自己也年紀漸長，體力變差，
    而被告未盡人夫責任繼續中近40年，音訊全無，故原告依據
    民法第1052條第1項第5、9款、同條第2項之規定，請求離婚
    等語。
二、被告未於言詞辯論期日到場，亦未提出任何書狀作何聲明或
    陳述。
三、得心證之理由：
（一）按有民法第1052條第1項所列各款以外之重大事由，難以
      維持婚姻者，夫妻之一方得請求離婚。但其事由應由夫妻
      之一方負責者，僅他方得請求離婚，民法第1052條第2項
      定有明文，其目的在使夫妻請求裁判離婚之事由較富彈性
      。復按婚姻係以夫妻之共同生活為目的，配偶應互相協力
      保持其共同生活之圓滿、安全及幸福，此為維持婚姻之基
      礎，若此基礎不復存在，致夫妻無法共同生活，無復合可
      能者，即應認有難以維持婚姻之重大事由存在。而婚姻乃
      以夫妻雙方組織家庭，共同生活為目的，故有足以破壞共
      同生活或難以維持共同生活之情事，宜允許其離婚以消滅
      婚姻關係。又是否有難以維持婚姻之重大事由，係以婚姻
      是否已生破綻而無回復之希望為判斷標準，不僅需由夫妻
      之一方已喪失維持婚姻意欲之主觀面加以認定，更應依客
      觀之標準，即難以維持婚姻之事實，是否已達於倘處於同
      一境況，任何人均將喪失維持婚姻希望之程度決之。至難
      以維持婚姻之重大事由，於夫妻雙方就該事由均須負責時
      ，應比較衡量雙方之有責程度，僅責任較輕之一方，得向
      責任較重之他方請求離婚，如雙方之有責程度相同，則雙
      方均得請求離婚，以符公平，最高法院90年台上字第1639
      號判決要旨參照。
（二）原告主張兩造於66年6月25日結婚，然被告自88年6月間離家在外未歸，杳無音訊等情，業據提出戶籍謄本、新竹縣政府警察局竹北分局竹北派出所受（處）理案件證明單等件為憑（見本院卷第13、115至117頁），並有臺北市信義區戶政事務所111年8月2日北市信戶字第1116006495號函及兩造之結婚登記資料在卷可稽（見同卷第81至84頁），且經證人李佳蓉到庭具結證稱：原告是我母親，被告是我父親。（問：是否了解兩造的婚姻感情狀況？）了解。（問：兩造的婚姻感情狀況如何？）被告是軍人，在我小的時候，被告只有在假日才能回家，被告退伍之後就去中國大陸工作，大概是我國小二、三年級的時候，那時候被告尚未離家，只有在被告休假才會回家，可能兩、三個月回家一次。被告在我國三的時候，大約是88年左右，被告沒有任何預兆就離開家沒有回來了。被告沒有說原因，也沒有說他發生什麼事情，兩造的感情不太和睦，我是感覺得到的，但被告離家的真正原因我不清楚。我跟姐姐小時候大部分都是由原告或外婆照顧我們，被告離家之後沒有提供家裡生活費及扶養費，被告在我高中時有來學校看我兩、三次，然後就離開了，我不知道被告如何知悉我就讀哪間學校的。兩造分居20幾年了，兩造的婚姻已經沒有什麼感情了，已經分居這麼久了。（問：妳認為兩造的婚姻關係是否還能繼續維持下去？）沒有辦法，兩造已經分居這麼久了，而且都沒有聯繫，被告也都離家出走沒有回家，不知去向。（問：尚有何意見補充？）被告離家已經非常多年。（原告稱：被告退伍之後有在台灣的工地工作一、兩年，之後沒有工作才去大陸）證人稱：我那時候年紀太小，不太清楚，應該是原告講的正確等語明確（見同卷第88至90頁），核與原告所述大致相符，復經本院調取兩造戶籍資料、被告之入出境紀錄等件憑參（見同卷第21至24、95至99頁），自堪信原告上述主張各情為真實。
（三）本院審酌被告於88年6月間離家後，杳無音訊，並無從聯
      繫，以致兩造分居多年，雙方毫無互動，形同陌路，且此
      種情形已持續甚久，毫無改善跡象。足認兩造感情已然淡
      漠，夫妻協力保持共同生活圓滿之婚姻基礎已不復存在，
      置身此種景況，任何人均將喪失維持婚姻之意欲，應認兩
      造婚姻確有無法維持之重大事由。而被告恣意離家未歸，
      應就婚姻破裂負主要責任。揆諸上開說明，應認原告依民
      法第1052條第2項規定訴請離婚，為有理由，應予准許，
      並判決如主文所示。
（四）原告依民法第1052條第1項第5、9款及同條第2項之規定訴
      請離婚，訴訟標的雖有2項，但僅有單一之聲明，本院既
      已依同法第1052條第2項規定判准兩造離婚，則原告另依
      同條第1項第5、9款規定請求離婚，本院自無庸審酌，附
      此敘明。
（五）至兩造所生子女2人因均屆滿20歲，業已成年，已無酌定
      其權利義務之行使或負擔之必要，原告請求酌定子女權利
      義務之行使或負擔，已無權利保護之必要，且原告亦當庭
      表明此部分之聲請，不予主張（見本院卷第110頁），是
      本院自無審究之必要；至原告於事實理由欄另陳稱：兩造
      離婚後被告不得請求原告任何財產的瓜分權利，原告亦放
      棄被告任何財產的瓜分權利，以及要求被告惡意遺棄的精
      神賠償新臺幣20萬元，原告會拿來做公益事業等語，因此
      部分均無列為本件訴之聲明，亦均未繳納相關之訴訟費用
      及提出相關事證，是本院於本件程序尚均無予以審究之必
      要，倘原告認為仍有訴求之必要，自得另行於法定時效內
      另行提起訴求（並應具體列為訴之聲明）、且應繳納相關
      裁判費用，以資符合訴訟程式之要求，亦均此併敘。
四、本件事證已臻明確，原告其餘攻擊或防禦方法及未經援用之
     證據，經本院斟酌後，認為均不足以影響本判決結果，自
    無再逐一詳予論駁之必要，亦併敘明。
五、據上論結，本件原告之訴為有理由，依依家事事件法第51條
     、民事訴訟法第385條第1項前段、第78條，判決如主文
中　　華　　民　　國　　111 　年　　10　　月　　26　　日
                      家事法庭  法　　　官  林建鼎 
以上正本係照原本作成。
如對本判決上訴，須於判決送達後20日之不變期間內，向本院提
出上訴狀（需附繕本）。如委任律師提起上訴者，應一併繳納上
訴審裁判費。
中　　華　　民　　國　　111 　年　　10　　月　　26　　日
                                書　記　官　林毓青